臺灣士林地方法院刑事判決　　　　　　110年度金訴字第254號
公　訴　人　臺灣士林地方檢察署檢察官
被　　　告　康育誌


上列被告因違反洗錢防制法等案件，經檢察官提起公訴（110 年
度偵字第2962號），本院判決如下：
    主  文    
康育誌共同犯洗錢防制法第十四條第一項之洗錢罪，處有期徒刑
捌月，併科罰金新臺幣伍萬元，罰金如易服勞役，以新臺幣壹仟
元折算壹日。
未扣案之犯罪所得新臺幣柒萬伍仟元，沒收之，於全部或一部不
能沒收或不宜執行沒收時，追徵其價額。
    事  實                                              
一、康育誌與真實身分不詳之成年人基於意圖為自己不法所有之
    詐欺取財及洗錢之犯意聯絡，推由真實身分不詳之成年人於
    民國109 年8 月2 日以「林雨瑄」名義，向劉宴伸（起訴書
    誤載為劉「晏」伸，應予更正）佯稱加入「大眾娛樂網」可
    投資獲利等詞，並由康育誌於109 年9 月24日在台北富邦商
    業銀行股份有限公司（下稱富邦銀行）林口分行開設帳號00
    000000000000號帳戶（下稱本案帳戶），俟劉宴伸加入「大
    眾娛樂網」並下注後，上開真實身分不詳之成年人再以「大
    眾娛樂網」客服人員身分，向劉宴伸詐稱如欲兌換遊戲點數
    ，需依指示儲值、繳交保證金及娛樂稅等詞，致劉宴伸陷於
    錯誤，於109 年9 月28日下午1 時9 分、11分、15分許，依
    指示操作自動櫃員機，先後將新臺幣（下同）3 萬元、3 萬
    元、1 萬5,000 元（各另給付手續費14元）匯入本案帳戶，
    再由康育誌於109 年9 月30日上午10時34分許，在富邦銀行
    蘆洲分行臨櫃提領劉宴伸匯入本案帳戶之上開款項，掩飾、
    隱匿詐欺犯罪所得之來源、去向，確保詐欺犯罪所得。嗣劉
    宴伸察覺受騙後報警處理，上情始為警所悉。
二、案經劉宴伸訴由新北市政府警察局蘆洲分局報請臺灣士林地
    方檢察署檢察官偵查起訴。
    理  由
壹、證據能力部分
一、本判決認定犯罪所依據被告康育誌本人以外之人於審判外之
    言詞及書面陳述，雖屬傳聞證據；然檢察官、被告於言詞辯
    論終結前，對於該等證據之證據能力均無爭執；又本院審酌
    該等證據資料製作時之情況，尚無違法不當或證明力明顯過
    低之瑕疵，與待證事實復俱有關連性，認以之作為本案證據
    應屬適當，依刑事訴訟法第159 條之5 規定，具有證據能力
    。
二、其餘本案認定犯罪事實之所有證據資料（含書證、物證等）
    ，均與本案事實具有關聯性，並無事證足認有違背法定程序
    或經偽造、變造等情事，且經本院依法踐行調查程序，檢察
    官、被告對於證據能力均未爭執，故均具有證據能力。
貳、事實認定部分
    訊據被告固坦承其於109 年9 月24日開設本案帳戶，並於同
    年月30日親自提領本案帳戶內全部款項等情；惟矢口否認有
    何詐欺及洗錢犯行，辯稱本案帳戶內款項係其玩網路博奕遊
    戲贏得之彩金，其提領後自行花用完畢，未交予他人，無詐
    欺或洗錢犯意云云。經查：
一、本案帳戶係被告於109 年9 月24日在富邦銀行林口分行開設
    ，而真實身分不詳之成年人於109 年8 月2 日以「林雨瑄」
    名義，向劉宴伸佯稱加入「大眾娛樂網」可投資獲利等詞，
    ，俟劉宴伸加入「大眾娛樂網」並下注後，真實身分不詳之
    成年人以「大眾娛樂網」客服人員身分，向劉宴伸詐稱如欲
    兌換遊戲點數，需依指示儲值、繳交保證金及娛樂稅等詞，
    致劉宴伸陷於錯誤，於109 年9 月28日下午1 時9 分、11分
    、15分許，依指示操作自動櫃員機，先後將3 萬元、3 萬元
    、1 萬5,000 元（各另給付手續費14元）匯入本案帳戶，再
    由被告於109 年9 月30日上午10時34分許，在富邦銀行蘆洲
    分行臨櫃提領本案帳戶內全部款項23萬5,250 元（含劉宴伸
    匯入本案帳戶之上開款項）並結清帳戶等情，業經被告於警
    詢、偵查及本院審理時坦認無誤【見臺灣士林地方檢察署
    110 年度偵字第2962號卷（下稱偵查卷）第8 頁至第10頁、
    第121 頁至第123 頁，本院110 年度金訴字第254 號卷（下
    稱金訴卷）第32頁至第33頁】，並經證人即告訴人劉宴伸於
    警詢及偵查時證述明確（見偵查卷第23頁至第25頁、第27頁
    至第28頁、第133 頁），復有告訴人提供之對話紀錄、中國
    信託銀行自動櫃員機交易明細、富邦銀行林口分行109 年12
    月15日北富銀林口字第1090000038號函檢附之本案帳戶基本
    資料、交易明細附卷可稽（見偵查卷第17頁至第21頁、第55
    頁至第67頁），堪以認定。
二、被告固辯稱本案帳戶內款項係其玩網路博奕遊戲「大眾娛樂
    」（下稱本案網路博奕遊戲）贏得之彩金，其提領後自行花
    用完畢，未交予他人，無詐欺及洗錢犯意云云（見偵查卷第
    9 頁至第10頁、第123 頁，本院110 年度審金訴字第188 號
    卷第60頁、金訴卷第32頁至第33頁）。惟查：
（一）被告於偵查及本院準備程序時，均自承無法提出其參與本
      案網路博奕遊戲贏得彩金之相關資料以實其說（見偵查卷
      第123 頁，金訴卷第33頁），要難逕信其所辯屬實。又被
      告於本院準備程序時，陳稱其原本在淡水一信開設帳戶做
      為平日生活所用，嗣為參與本案網路博奕遊戲，始於109
      年9 月24日開設本案帳戶專供收取博弈彩金之用等詞（見
      金訴卷第32頁），則依被告所述，其應係在獲知該網路博
      奕遊戲相關資訊後，始開設本案帳戶作為收取博弈彩金之
      專用帳戶；然被告卻稱其係先開設本案帳戶，之後才在臉
      書看到本案網路博奕遊戲廣告並參與博弈等詞（見金訴卷
      第32頁），顯與前開所述相互矛盾，已難遽行採信其所辯
      。另被告陳稱本案網路博奕遊戲係由博弈公司先開5,000
      點供其下注，1 點等於新臺幣1 元，博弈公司每週結算下
      注結果，如當週下注結算結果其有贏錢，博弈公司會將其
      所贏點數換算新臺幣匯入本案帳戶，如其當週結算結果是
      輸錢，其需將所輸點數換算成新臺幣匯予博弈公司，其在
      參與網路博奕遊戲期間，經過多次結算，有幾次結算結果
      其係輸錢，其遂依博弈公司之指示，以超商代碼繳費方式
      給付賭金，但其有幾次結算結果有贏錢，博弈公司即依各
      次結算結果，先後將其當週所贏彩金匯入本案帳戶，總計
      其所贏彩金總額約12萬元，本案帳戶所有入帳款項，均係
      其玩本案網路博奕遊戲陸續贏得之彩金，非其在1 週內所
      贏彩金，且其未將本案帳戶作為其他用途使用，亦未自己
      匯款至本案帳戶，或將本案帳戶提供予他人作為存匯使用
      等詞（見金訴卷第32頁至第33頁）；惟本案帳戶於109 年
      9 月24日開設後，僅於同年月28日匯入8 筆款項及於同年
      月30日匯入1 筆款項後，隨即於同年月30日經臨櫃提領帳
      戶內全數款項23萬5,250 元並結清帳戶，此有本案帳戶交
      易明細在卷可憑（見偵查卷第21頁），亦即該帳戶自開戶
      至結清僅相距不滿1 週，其間僅於109 年9 月28日、30日
      有款項匯入紀錄，顯與被告前稱本案網路博奕遊戲係「每
      週」結算，其經「數週」結算，陸續贏得本案帳戶內彩金
      等詞不符；且被告所稱其因參與本案網路博奕遊戲贏得彩
      金總額「12萬元」，亦與其於109 年9 月30日結清提領本
      案帳戶存款總額「23萬5,250 元」之數額差異甚大，實難
      認其所辯屬實。況本案帳戶於109 年9 月28日收受8 筆匯
      款中，其中2 筆係以被告名義匯入，與被告辯稱其未曾匯
      款至本案帳戶云云復非相符；被告嗣雖改稱其確於109 年
      9 月28日將2 筆款項匯入本案帳戶，該等款項係其玩其他
      網路博奕遊戲贏得之彩金云云（見金訴卷第34頁），但依
      被告前開所述，其係以淡水一信帳戶作為平日生活所用，
      且其參與本案網路博奕遊戲所輸賭金係以超商代碼繳款之
      方式給付，本案帳戶係「專供收取」本案網路博奕遊戲贏
      得之彩金使用，果若被告確因參與其他網路博奕遊戲贏得
      彩金，則其應將贏得之彩金轉入平日生活使用之淡水一信
      帳戶，當無匯入本案帳戶之必要，是被告辯稱本案帳戶匯
      入款項為其參與網路博奕遊戲贏得之彩金云云，應無可信
      。
（二）告訴人於警詢時，證稱其係因誤信網友所稱投資賺錢方式
      ，依對方指示加入「大眾娛樂網」並投注後，因「大眾娛
      樂網」客服人員以儲值、繳保證金、娛樂稅為由，陸續要
      求其匯款，其始將款項匯入被告開設之本案帳戶等情（見
      偵查卷第23頁至第28頁）；因被告於警詢時，陳稱其開設
      本案帳戶係與網路博奕遊戲「大眾娛樂」相關等情（見偵
      查卷第9 頁），與告訴人前述本案詐騙份子使用之詐術內
      容相符，堪認被告對於本案詐騙方法非毫無所悉。又被告
      於109 年9 月24日開設本案帳戶後，該帳戶於同年月28日
      中午11時56分許，經匯入300 元，1 分鐘後即同日中午11
      時57分許，隨即跨網轉出100 元，之後於同日下午1 時9
      分許，即開始陸續收受告訴人匯入之款項，此有本案帳戶
      交易明細可佐（見偵查卷第21頁）；而被告於109 年9 月
      24日前往富邦銀行林口分行申請開戶時，曾遭富邦銀行行
      員拒絕，但被告堅持開設帳戶，行員始為其開設本案帳戶
      ，嗣行員發現本案帳戶開設後，有小額交易測試帳戶之情
      形而覺有異，遂限制該帳戶不能使用轉帳功能，此有臺灣
      士林地方檢察署檢察官公務電話紀錄在卷供參（見偵查卷
      第139 頁），被告亦陳稱其原欲將本案帳戶內款項轉匯予
      其他人，卻發現無法轉帳，經向富邦銀行查詢，始知銀行
      關閉本案帳戶之轉帳功能等情（見金訴卷第33頁、第56頁
      ），足徵本案帳戶雖由被告親自申辦，然因開戶時曾遭銀
      行行員拒絕，遂在收受被害人匯款前，以小額款項測試存
      匯功能，亦與一般詐欺犯罪中，詐欺行為人在指示被害人
      將款項匯入指定受款帳戶前，先以小額款項測試受款帳戶
      存匯功能是否正常之情形相符；被告復陳稱其未將本案帳
      戶提供予他人使用等語（見金訴卷第33頁），堪認上開測
      試帳戶之行為係由被告親自所為，且被告收受告訴人因遭
      詐騙匯入之款項後，親自臨櫃提領詐騙所得，足認被告確
      有參與詐欺取財之犯意及行為。
（三）按105 年12月28日修正公布，並於106 年6 月28日生效施
      行之洗錢防制法將針對特定犯罪所得之處置、分層化及整
      合等動態過程，皆納為洗錢行為，並分別對應為該法第2
      條第1 款、第2 款及第3 款之規定，其中該條第2 款規定
      「掩飾或隱匿特定犯罪所得之本質、來源、去向、所在、
      所有權、處分權或其他權益者」之洗錢行為，係指掩飾或
      隱匿犯特定犯罪所得金流軌跡，以消除特定犯罪所得之不
      法可追溯性而阻止司法追查而言。故而，倘行為人知悉係
      充作存匯特定犯罪不法所得贓款之用途而提供金融帳戶，
      則該等已得手贓款之原始「來源」，即因另行轉存匯入行
      為人所提供之金融帳戶而告模糊，並遮蔽其與特定犯罪之
      連結；又苟行為人復將存匯於其所提供金融帳戶內之贓款
      ，故意提領現金後轉存或匯至其他金融帳戶，或直接交付
      與不詳之收款人，將會造成該等特定犯罪所得之「去向」
      不明，而該等犯罪所得贓款輾轉流向他處後，其「來源」
      於特定犯罪之脈絡更形隱微甚至消泯，而喪失其不法之可
      追溯性，原本連貫之金流軌跡即遭阻斷，行為人上揭製造
      金流斷點以妨阻司法追查之主觀意思與客觀行為，自合於
      洗錢防制法第2 條第2 款「掩飾特定犯罪所得之來源及去
      向」之洗錢行為定義規定，而該當同法第14條第1 項所規
      定「有第2 條各款（第2 款）所列洗錢行為者」之一般洗
      錢罪構成要件（最高法院109 年度台上字第1812號判決意
      旨參照）。又過去實務認為，行為人對犯特定犯罪所得之
      財物或利益作直接使用或消費之處分行為，或僅將自己犯
      罪所得財物交予其他共同正犯，祇屬犯罪後處分贓物之行
      為，非洗錢防制條例所規範之洗錢行為，惟依105 年12月
      28日修正公布之洗錢防制法規定，倘行為人意圖掩飾或隱
      匿特定犯罪所得來源，將特定犯罪所得直接消費處分，甚
      或交予其他共同正犯，而由共同正犯以虛假交易外觀掩飾
      不法金流移動，即難認單純犯罪後處分贓物之行為，應仍
      構成修正後該法第2 條第1 或2 款之洗錢行為（最高法院
      108 年度台上字第1744號判決意旨可參）。本件被告固稱
      其於109 年9 月30日提領本案帳戶內全部款項後，係自行
      花用該等款項，未交予他人等詞（見偵查卷第10頁，金訴
      卷第33頁）；惟依前所述，被告所辯本案帳戶匯入款項係
      其玩網路博奕遊戲贏得之彩金云云，不足採信，且被告對
      於本案詐欺份子使用之詐術內容已有認識，復在告訴人將
      款項匯入本案帳戶前，有以小額款項測試帳戶功能之異常
      情形，堪信被告對於匯入本案帳戶之款項為詐欺犯罪所得
      一節已有認識。再被告於本院審理期間，自承其本來想以
      轉帳方式，將本案帳戶內款項匯予其他人，但因富邦銀行
      關閉本案帳戶之轉帳功能，致其無法將款項匯出，始臨櫃
      提領該帳戶內全數款項等情（見金訴卷第33頁、第56頁）
      ，足認被告確有掩飾或隱匿特定犯罪所得來源、去向之洗
      錢犯意；而被告雖因本案帳戶之轉帳功能遭銀行關閉，致
      無法以匯款方式將款項轉出，但被告嗣已以臨櫃提款方式
      ，將上開犯罪贓款領出，參酌前揭所述，無論被告提領款
      項後，係將該等款項直接消費處分或交予其他共犯，均難
      謂僅屬單純犯罪後處分贓物之行為，應仍構成洗錢行為；
      況被告既已將前述犯罪所得自本案帳戶領出，形成追查之
      斷點及阻礙，致達掩飾犯罪所得來源、去向之結果，則其
      所為洗錢行為應已既遂，被告前揭所辯均非足採。
三、綜上，本件事證明確，被告犯行堪以認定，應予依法論科。
叁、法律適用部分
一、起訴書之犯罪事實欄雖記載被告係與「詐欺集團成員」共同
    為本件犯行；又告訴人於警詢時，證稱其在交友軟體結識「
    林雨瑄」後，依「林雨瑄」之指示加入「大眾娛樂網」成為
    會員下注，嗣「大眾娛樂網」客服人員陸續以前詞要求其匯
    款等情，業如前述；且告訴人提出之對話紀錄中，與告訴人
    聯絡匯款等事宜之對話對象使用暱稱確有不同，此有對話紀
    錄在卷可參（見偵查卷第55頁至第63頁）。然告訴人陳稱其
    於本案遭詐騙過程中，均係以文字訊息與對方聯絡，未曾與
    對方通話等情，此有本院公務電話記錄附卷可憑（見金訴卷
    第27頁），是無從遽認告訴人所指「林雨瑄」、「大眾娛樂
    網」客服人員確為不同人，即難謂對告訴人直接施詐之行為
    人人數確在2 人以上；此外，檢察官未提出其他積極證據足
    以證明參與本案詐欺犯行之共同正犯人數在3 人以上，基於
    罪證有疑利歸被告原則，無從認定被告有參與3 人以上所組
    成之犯罪組織或3 人以上共同詐欺之犯行，是就被告提供本
    案帳戶收受並提領告訴人因遭詐騙匯入款項之行為，應僅成
    立普通詐欺取財罪；又真實身分不詳之詐欺份子對告訴人施
    以詐術，致告訴人陷於錯誤而將款項匯入本案帳戶後，由被
    告臨櫃提領告訴人匯入款項，造成金流軌跡之斷點，致使檢
    警機關因告訴人匯入款項經提領為現金，難以追溯款項之來
    源、去向，形成追查之斷點及阻礙，是核被告所為，係犯刑
    法第339 條第1 項之詐欺取財罪及洗錢防制法第14條第1 項
    之一般洗錢罪。
二、按共同實行犯罪行為之人，在合同意思範圍以內，各自分擔
    犯罪行為之一部，相互利用他人之行為，以達其犯罪之目的
    者，即應對於全部所發生之結果，共同負責，不問犯罪動機
    起於何人，亦不必每一階段犯行，均經參與（最高法院96年
    度台上字第713 號判決意旨可參）。本件固無證據證明被告
    直接對告訴人施用詐術；惟身分不詳之詐欺份子詐騙告訴人
    將款項匯入被告申辦之本案帳戶後，係由被告提領告訴人匯
    入本案帳戶之贓款，以完成詐欺取財犯行，並確保獲得不法
    利潤，顯認被告係與身分不詳之詐欺份子彼此分工，在合同
    意思範圍內，各自分擔犯罪行為之一部，並相互利用他人之
    行為，以達遂行犯罪之目的，參酌前揭所述，其等自應就彼
    此行為之結果共同負責，應論以共同正犯。至於本案詐欺份
    子詐騙告訴人匯款至其他帳戶部分，因非匯入被告申設之帳
    戶，復無證據證明被告知悉告訴人因遭詐騙匯款至其他帳戶
    ，或被告就該部分與對告訴人直接施詐之行為人間具有犯意
    聯絡或行為分擔，即無從令被告就該部分負擔共犯罪責，併
    此敘明。
三、被告係以一行為同時觸犯上開2 罪名，為想像競合犯，應從
    重依洗錢罪處斷。
四、爰審酌被告與身分不詳之共犯以前述分工方式詐騙告訴人，
    致告訴人受有金錢損失，復使犯罪追查趨於複雜，影響社會
    正常交易安全及秩序非微，告訴人所受金錢損失之數額亦非
    小額，且被告對於本案詐術內容已有認識，足見其參與犯罪
    之程度非輕。又被告於警詢、偵查及本院審理時均否認犯行
    ；而其雖於110 年2 月4 日偵查時，當庭表示願賠償告訴人
    所受損失7 萬5,000 元，承諾下次開庭會帶現金還給告訴人
    等情，然其未依約履行，且迄本院辯論終結時，仍未賠償告
    訴人等犯後態度（見偵查卷第123 頁、第133 頁，金訴卷第
    55頁）。另被告於本院審理時，自陳具有高職畢業之學歷，
    現從事白鐵焊接工作，月收入約3 萬5,000 元，及其未婚、
    無子女，現與父母、弟弟同住，父母有工作，其不定時會拿
    生活費給父母等智識程度、生活狀況（見金訴卷第58頁）。
    再被告前曾分別因賭博、過失傷害案件，經法院判處有期徒
    刑5 月、拘役50日確定（不成立累犯）之品行，此有臺灣高
    等法院被告前案紀錄表在卷可佐等一切情狀，量處如主文第
    1 項所示之刑，並諭知罰金易服勞役之折算標準。
五、按犯罪所得，屬於犯罪行為人者，沒收之；前項之沒收，於
    全部或一部不能沒收或不宜執行沒收時，追徵其價額，刑法
    第38條之1 第1 項前段、第3 項分別定有明文。本件告訴人
    遭受詐騙後，係將總計7 萬5,000 元之款項匯入被告開設之
    本案帳戶，並由被告親自臨櫃提領，業如前述；被告復自承
    其未將該等款項交予他人等情（見金訴卷第33頁），是認被
    告犯罪所得為7 萬5,000 元，應依刑法第38條之1 第1 項前
    段規定宣告沒收，且因該等犯罪所得未據扣案，於全部或一
    部不能沒收或不宜執行沒收時，應依同條第3 項規定，追徵
    其價額。至於被告提領之上開7 萬5,000 元雖亦屬洗錢防制
    法第18條第1 項所定之洗錢標的，然此筆款項既屬洗錢前置
    犯罪（即普通詐欺罪）之犯罪所得，並已依前述規定宣告沒
    收，基於被害人優先及禁止重複沒收原則，自無再適用洗錢
    防制法第18條第1 項規定宣告沒收之必要。
據上論斷，應依刑事訴訟法第299 條第1 項前段，洗錢防制法第
14條第1 項，刑法第11條前段、第28條、第339 條第1 項、第55
條、第42條第3 項前段、第38條之1 第1 項前段、第3 項，刑法
施行法第1 條之1 第1 項，判決如主文。
本案經檢察官吳爾文提起公訴，檢察官郭季青到庭執行職務。
中    華    民    國   110    年    10    月    6     日
                  刑事第一庭審判長法  官  陳明偉
                                  法  官  吳佩真
                                  法  官  邰婉玲
以上正本證明與原本無異。
如不服本判決，應於收受送達後20日內，向本院提出上訴書狀，
並應應敘述具體理由。其未敘述上訴理由者，應於上訴期間屆滿
後20日內，向本院補提理由書（均須按他造當事人之人數附繕本
）「切勿逕送上級法院」。
因疫情而遲誤不變期間，得向法院聲請回復原狀。
                                  書記官  劉致芬
中    華    民    國   110    年    10    月    6     日
附錄本案論罪科刑法條全文：
洗錢防制法第14條第1 項
有第2 條各款所列洗錢行為者，處7 年以下有期徒刑，併科新臺
幣500 萬元以下罰金。
中華民國刑法第339 條第1 項
意圖為自己或第三人不法之所有，以詐術使人將本人或第三人之
物交付者，處5 年以下有期徒刑、拘役或科或併科50萬元以下罰
金。